【裁判字號】    98,事聲,191
【裁判日期】    990211
【裁判案由】    消債聲明異議
【裁判全文】
臺灣高雄地方法院民事裁定             98年度事聲字第191號
聲明異議人  聯邦商業銀行股份有限公司
法定代理人  甲○○
訴訟代理人  乙○○
聲明異議人  萬泰商業銀行股份有限公司
法定代理人  丙○○
相  對  人  丁○○
代  理  人  郭寶蓮律師
上列當事人間消債事聲事件，聲明異議人對於本院民事執行處於
民國98年10月5 日所為98年度司執消債更字第178 號民事裁定聲
明異議，本院裁定如下：
    主  文
異議駁回。
程序費用由異議人負擔。
   理  由
一、異議意旨如下：
  (一)聯邦商業銀行股份有限公司（下稱聯邦銀行）異議意旨略以
    ：相對人名下尚有坐落高雄縣大樹鄉○○段647 地號土地應
    有部分萬分之128 土地1 筆，及坐落其上之同段244 建號，
    門牌號碼高雄縣久堂路城隍巷7 之13號4 樓之房屋1 棟，經
    本院執行處囑託鑑定價格，共價值新臺幣（下同）2,079,00
    0 元，而台北富邦商業銀行股份有限公司（下稱台北富邦銀
    行）陳報之有擔保債權為1,296,591 元，是台北富邦銀行之
    房屋貸款顯係足額擔保，惟其卻主張經評估行使擔保或優先
    權後不能滿足之債權額為662,903 元，而將該筆金額列為無
    擔保債權，並列入更生方案分配，則其一方面因相對人欲保
    留房地而按月收取相對人繳納之房屋貸款金額，一方面亦以
    該筆列入更生方案之債權而受償，此雙面受償之情形已損及
    全體無擔保債權人之權益，是應將台北富邦銀行該筆662,90
    3 元自更生方案無擔保債權分配表內剔除，更生方案方符公
    允，為此爰依法聲明異議等語。
  (二)萬泰商業銀行股份有限公司（下稱萬泰銀行）異議意旨略以
    ：依本件更生方案債務人所清償之金額與其積欠款項仍有相
    當之差距，而由相對人現金卡之使用情況觀之，均係以大額
    且密集之提領為主，其間相對人雖曾數度清償，惟又再度大
    額提領，足認相對人明知當時收支已無法平衡，卻仍恣意提
    領現金花用且揮霍無度，嗣後又無法依約還款，顯已符合消
    費者債務清理條例（下稱消債條例）第63條第1 項第3 款「
    有背於公共秩序、善良風俗」，其更生方案應不認可，且其
    亦符於同法第134 條第1 項第4 款而應不予免責，為此爰依
    法聲明異議等語。
二、按對於債權人所申報之債權及其種類、數額或順位，債務人
    或其他債權人得自債權表送達之翌日起，監督人、管理人或
    其他利害關係人得自債權表公告最後揭示之翌日起，於10日
    內提出異議；債權人所申報之債權，未經依第一項規定異議
    或異議經裁定確定者，視為確定，對債務人及全體債權人有
    確定判決同一之效力，消債條例第36條第1 項、第5 項分別
    定有明文。次按債務人有薪資、執行業務所得或其他固定收
    入，法院認更生方案之條件公允者，得不經債權人會議可決
    ，逕依債務人之聲請或依職權以裁定認可更生方案；有下列
    情形之一者，法院不得為前項之認可：一、債務人於七年內
    曾依破產法或本條例規定受免責。二、有前條第一項各款情
    形之一。三、無擔保及無優先權債權受償總額，顯低於法院
    裁定開始更生程式時，依清算程式所得受償之總額。四、無
    擔保及無優先權債權受償總額，低於債務人聲請更生前二年
    間，可處分所得扣除自己及依法應受其扶養者所必要生活費
    用之數額，消費者債務清理條例第64條第1 、2 項亦著有規
    定。是依上開規定，除有上開法條第2 項所列之情形及同條
    例第63條所規定之應不認可更生方案之情形外，法院自得斟
    酌債務人之收入及資力狀況，於兼顧保障債權人之公平受償
    及謀求消費者經濟生活之更生之利益衡量下，依照債務人所
    提出更生方案之還款成數，債務人是否有浪費之情事，及債
    務人實際生活上是否特殊困難時等情狀，以裁定認可債務人
    提出之更生方案。
三、經查：
  (一)本件債權表將台北富邦銀行債權中之662,903 元列為行使擔
    保或優先權後，不能滿足清償之債權額欄，並刮號此部分列
    入無擔保債權人，而該債權表業於民國98年6 月16日送達聯
    邦銀行，有送達回證、本院消費者債務清理事件債權表等附
    於本院98年度司執消債更字第178 號卷內可稽，而異議人聯
    邦銀行及其他債權人均未於收受該債權表10內提出異議，則
    依諸上開說明，台北富邦銀行所申報之債權及其種類、數額
    或順位視為確定，對債務人及全體債權人有與確定判決同一
    之效力，異議人聯邦銀行自不得嗣後再對其提出異議，而認
    不應列入無擔保債權，是其異議尚不可採。
  (二)相對人雖於異議人萬泰銀行所辦之現金卡往來記錄中有多次
    單月預借數萬之紀錄，然若無預借金錢之需要即無需辦理現
    金卡使用，而相對人需用金錢之原因甚多，並不能以此現象
    即認其使用現金卡預借現金之初即有蓄意大額借款而不予歸
    還之意，並認本件更生方案背於公共秩序或善良風俗，又消
    債條例第134 條係規範法院為清算程序終結或終止之裁定確
    定後，應為不免責裁定之情形，與更生方案是否得以認可尚
    無關係。另原裁定既係在斟酌相對人之月收入僅20,045元，
    而相對人所提之更生方案係將其收入扣除應支付之基本生活
    費及與配偶分配之房貸費用4,177 元後之餘款幾用以還款，
    且相對人願將所提出更生方案之清償期延長為8 年，以使債
    權人得以提高受償成數，足證其確有清償之誠意；暨系爭更
    生方案之還款金額佔債務總額之44.22 % ，已相當程度保障
    債權人之利益及公平受償之機會等情形，故認其條件核屬公
    允、適當、可行。本院審酌後亦認在未有消費者債務清理條
    例第63條及第64條第2 項所規定不得為逕予認可之事由之情
    形下，衡諸上情，堪認相對人確已盡力清償，該更生方案條
    件，確屬公平允當。是異議人萬泰銀行徒以相對人曾密集借
    款及其更生方案清償總額與欠款總額有甚大差距，遂認原裁
    定未公允及相對人無清償誠意云云，尚無足採。
四、綜上所述，本院司法事務官斟酌相對人所提更生方案，每月
    1 期，共96期、每期清償1 萬元，清償債務比例達44.22 ％
    ，而認其條件核屬公允、適當、可行；此外，又查無同條例
    第63條或第64條第2 項所定不應認可之消極事由存在，乃逕
    依同條例第64條第1 項裁定予以認可相對人所提更生方案，
    經核並無不合。從而，異議人聲明異議，非有理由，應予駁
    回。
五、依消費者債務清理條例第15條、民事訴訟法第240 條之4第3
    項後段、第78條，裁定如主文。
中    華    民    國    99    年    2     月    11    日
              民事第四庭    法      官  楊淑儀
上為正本係照原本作成。
如不服本裁定，應於裁定送達後10日內，以書狀向本院提出抗告
，並繳納抗告費新臺幣1,000元。
中    華    民    國    99    年    2     月    11    日
                            書  記  官  王資惠

司法院資訊處製作；財團法人民間司法改革基金會備份。
